臺灣桃園地方法院刑事判決
110年度訴字第821號
公  訴  人  臺灣桃園地方檢察署檢察官 
被      告  鍾郡肯


選任辯護人  張雅婷律師
            陳亮佑律師
被      告  温梓佑


選任辯護人  錢仁杰律師
上列被告因毒品危害防制條例案件，經檢察官提起公訴(109年度
偵字第36833號)，本院判決如下：
    主  文
鍾郡肯共同販賣第三級毒品，未遂，處有期徒刑貳年。緩刑伍年
，緩刑期間付保護管束，並應自本判決確定之日起陸個月內向公
庫支付新臺幣壹拾伍萬元，暨應於緩刑期間內接受法治教育課程
伍場次。
温梓佑共同販賣第三級毒品，未遂，處有期徒刑壹年拾月。緩刑
伍年，緩刑期間付保護管束，並應自本判決確定之日起陸個月內
向公庫支付新臺幣壹拾萬元，暨應於緩刑期間內接受法治教育課
程伍場次。
扣案如附表編號1至3所示之物均沒收。
    事  實
一、鍾郡肯、温梓佑均知悉含有3,4-亞甲基雙氧苯基乙基胺戊酮
    （N-Ethylpentylone）成分之咖啡包係毒品危害防制條例第
    2條第2項第3款所規定之第三級毒品，非經許可，依法不得
    販賣，竟共同基於販賣第三級毒品以營利之犯意聯絡，先於
    民國109年11月中旬前不詳時日，在不詳地點，以新臺幣（
    下同）6,000元，自真實姓名年籍均不詳之人販入含有3,4-
    亞甲基雙氧苯基乙基胺戊酮（N-Ethylpentylone）成分之毒
    品咖啡包共計10包後，將之重新分裝，並摻混渠等所購置之
    葡萄糖及咖啡調味粉粉末，再填裝入印有「Instagram」字
    樣之紫色分包裝袋內，復以不詳器具將前揭摻混含有第三級
    毒品3,4-亞甲基雙氧苯基乙基胺戊酮（N-Ethylpentylone）
    成分之粉末及葡萄糖及咖啡調味粉粉末之毒品咖啡包予以封
    口後即持有之，迨於109年11月中旬間某日起，在不詳地點
    ，由鍾郡肯以其所有IPhone廠牌行動電話連結網際網路，登
    錄抖音並以「中部飲料（圖案）24營（圖案）」暱稱張貼販
    賣毒品訊息，供不特定人瀏覽，欲伺機販售上開第三級毒品
    以牟利。適有員警於109年11月27日前某時執行網路巡邏時
    發現上情，即佯裝買家與鍾郡肯聯繫，並以「老闆有外送嗎
    」等語詢問鍾郡肯，經鍾郡肯回覆「外縣市滿15杯可享外送
    」、「1：6滿5贈1」之販賣毒品訊息，並改以微信暱稱「ti
    gersuger1122」、「老虎堂」與員警聯繫，達成於109年11
    月27日凌晨0時30分許至凌晨1時許，以1萬2,000元價格，在
    桃園市龜山區山鶯路與建國路某加油站處交易毒品咖啡包20
    包之合意，鍾郡肯、温梓佑即欲以此方式販賣前揭摻混有第
    三級毒品3,4-亞甲基雙氧苯基乙基胺戊酮（N-Ethylpentylo
    ne）成分之咖啡包以牟利。嗣於109年11月27日凌晨0時30分
    許前某時，先由鍾郡肯駕駛車牌號碼000-0000號自用小客車
    搭載温梓佑，至桃園市○○區○○路000號前某巷內變電箱處放
    置毒品咖啡包，並由温梓佑在該處附近等候鍾郡肯及買家，
    再由鍾郡肯駕駛上開自用小客車，於同日凌晨0時30分許，
    前往桃園市龜山區山鶯路與建國路某加油站處，搭載佯裝成
    買家之員警，一同前往桃園市○○區○○路000號，嗣於同日凌
    晨0時36分許，抵達上址後，由温梓佑、鍾郡肯帶同佯裝買
    家之員警至巷內變電箱處並欲交付前揭毒品咖啡包之際，為
    佯裝買家之員警當場逮捕，而未完成交易，並扣得欲供交易
    之毒品咖啡包20包（驗前總毛重104.18公克，包裝總重約20
    公克，驗前總淨重約84.18公克），及前述IPhone廠牌行動
    電話2支。
二、案經桃園市政府警察局桃園分局報告臺灣桃園地方檢察署檢
    察官偵查起訴。
    理  由
壹、程序方面
一、供述證據
  ㈠按被告以外之人於審判外之陳述，雖不符刑事訴訟法第159條
    之1 至第159 條之4 等規定，而經當事人於審判程序同意作
    為證據，法院審酌該言詞陳述或書面陳述作成時之情況，認
    為適當者，亦得為證據。當事人、代理人或辯護人於法院調
    查證據時，知有刑事訴訟法第159 條第1 項不得為證據之情
    形，而未於言詞辯論終結前聲明異議者，視為有前項之同意
    ，刑事訴訟法第159 條之5 定有明文。
  ㈡經查，本案判決所引用以下審判外作成之相關供述證據，被
    告温梓佑及其辯護人均於本院準備程序訊問中陳明：證據能
    力沒有意見（見本院卷二第67頁至第68頁)，被告鍾郡肯及
    其辯護人均於準備程序中陳明：均同意有證據能力(見本院
    卷二第96頁)，而被告2人及其辯護人亦未於言詞辯論終結前
    聲明異議，本院審酌前開證據資料製作時之情況，尚無違法
    取得及證明力明顯過低之瑕疵，認以之作為證據應屬適當，
    且各該證據均經本院於審判期日依法進行證據之調查、辯論
    ，被告於訴訟上之防禦權，已受保障，故前開證據資料均有
    證據能力。
二、非供述證據
　　本案判決其餘所依憑認定被告犯罪事實之各項非供述證據，
    本院亦查無有何違反法定程序取得之情形，依刑事訴訟法第
    158 條之4 規定之反面解釋，均具有證據能力。
貳、實體方面
一、認定事實所憑之證據及理由：
　㈠上開犯罪事實，業據被告温梓佑、鍾郡肯於警詢、偵訊、本
    院準備程序及審理中均坦承不諱(見偵字卷第25至第42頁、
    第137頁至第141頁)，此並有桃園市政府警察局桃園分局扣
    押筆錄、扣押物品目錄表、證物認領保管單、職務報告、查
    獲毒品危害防制條例毒品初步鑑定報告單、監視器截圖照片
    22張、刑案現場照片2張、扣案毒品照片22張、抖音對話紀
    錄截圖照片2張、微信對話紀錄截圖照片3張、扣案手機照片
    2張等件在卷可查(見偵字卷第61頁至第65頁、第69頁至第72
    頁、第81頁至第83頁、第89頁至第108頁)，又扣案如附表編
    號1所示之物，經送驗鑑定後，其鑑驗結果確含有3,4-亞甲
    基雙氧苯基乙基胺戊酮（N-Ethylpentylone）之成分，此有
    內政部警政署刑事警察局109年12月30日刑鑑字第109803767
    2號鑑定書在卷可查(見偵字卷第179頁)。從而，被告2人前
    開所為任意性自白，既有上開補強證據可以佐證，堪認與事
    實相符，應可採信。
　㈡按我國法令對販賣毒品者臨以嚴刑，惟毒品仍無法禁絕，其
　　原因實乃販賣毒品存有巨額之利潤可圖，故販賣毒品者，如
　　非為巨額利潤，必不冒此重刑之險，是以有償販賣毒品者，
　　除非另有反證證明其出於非圖利之意思而為，概皆可認其係
　　出於營利之意而為。且販賣毒品係違法行為，非可公然為之
　　，有其獨特之販售通路及管道，復無公定價格，容易增減分
　　裝之份量，而每次買賣之價量，可能隨時依雙方關係深淺、
　　資力、需求量及對行情之認知、來源是否充裕、查緝鬆嚴、
　　購買者被查獲時供述購買對象之可能風險評估等，而異其標
　　準，非可一概而論，且販賣者從各種「價差」或「量差」或
　　「純度」謀取利潤方式，亦有差異，然其所圖利益之非法販
　　賣行為目的，則無二致，從而，除行為人記有帳冊、價量而
　　足資認定其實際獲利外，委難查得實情，是以，縱未確切查
　　得販賣賺取之實際差價，但除別有事證，足認係按同一價格
　　轉讓，確未牟利外，應認行為人交付毒品予買家之際，實有
　　獲取利益。故凡為販賣之不法行為者，其販入之價格必較售
　　出之價格低廉，而有從中賺取買賣差價牟利之意圖及事實，
　　應屬符合論理法則而不違背社會通常經驗之合理判斷。經查
    ，被告行為時為智識正常之成年人，對於販賣第三級毒品為
    檢警機關嚴予取締之犯罪行為當知之甚詳，竟在前開通訊軟
    體傳送上開暗示販賣毒品之訊息予不特定多數人，且依被告
    鍾郡肯於本院審理時供稱「審判長問：所以賣出去12,000元
    ，你要先拿回6,000元成本，你再拿3,000元，剩下給温梓佑
    ？答：是」，而被告温梓佑則對被告鍾郡肯所述表示沒有意
    見（見本院卷二第143頁），足認員警喬裝購毒者向被告鍾
    郡肯表示欲購買毒品時，被告2人已存有販賣第三級毒品而
    從中牟利之意，堪認被告2人主觀上均具有營利之意圖無訛
    。　　
　㈢綜上所述，本案事證明確，被告2人上開犯行堪以認定，應予
    依法論科。　
二、論罪科刑：
  ㈠按「誘捕偵查」在實務運作上一般區分為兩種類型，即「創
    造犯意型之誘捕偵查」與「提供機會型之誘捕偵查」；前者
    ，亦稱「陷害教唆」，指該行為人原不具犯罪之故意，純因
    司法警察之設計教唆，始萌生犯意，進而實施犯罪構成要件
    之行為者。「陷害教唆」係司法警察以引誘或教唆犯罪之不
    正當手段，使原無犯罪故意之人因而萌生犯意而實施犯罪行
    為，再進而蒐集其犯罪之證據而予以逮捕偵辦；縱其目的係
    在於查緝犯罪，但其手段顯然違反憲法對於基本人權之保障
    ，且已逾越偵查犯罪之必要程度，對於公共利益之維護並無
    意義，向為法所不許。後者，係指行為人原本即有犯罪之意
    思，偵查人員僅係提供機會讓其犯罪，於其犯罪時予以逮捕
    而言，亦稱為「釣魚偵查」，因行為人本即有犯罪之故意，
    雖與該行為人交涉之偵查機關所屬人員或其合作者，實際上
    並無使犯罪完成之真意，但該行為人應成立未遂犯（最高法
    院110 年度台上字第5054號判決意旨參照）。經查，被告於
    社交軟體張貼販賣含有第三級毒品3,4-亞甲基雙氧苯基乙基
    胺戊酮（N-Ethylpentylone）成分毒品咖啡包之廣告訊息，
    經警員網路巡邏發覺有異，而喬裝購毒者向被告佯裝購買愷
    他命，可知被告本即有販賣含有第三級毒品3,4-亞甲基雙氧
    苯基乙基胺戊酮（N-Ethylpentylone）成分毒品咖啡包之犯
    意，警員僅係以引誘之方式使被告暴露犯罪事證，乃機會提
    供型之合法誘捕行為，與犯意誘發型之陷害教唆有別。而被
    告上開張貼含有第三級毒品3,4-亞甲基雙氧苯基乙基胺戊酮
    （N-Ethylpentylone）成分毒品咖啡包廣告訊息之行為，已
    著手販賣含有第三級毒品3,4-亞甲基雙氧苯基乙基胺戊酮（
    N-Ethylpentylone）成分毒品咖啡包之實行，僅因喬裝警員
    自始無購買之真意，故事實上不能完成犯行，而止於未遂。
　㈡是核被告2人所為，係犯毒品危害防制條例第4 條第6 項、第
    3 項之販賣第三級毒品未遂罪。而被告2人就本件犯行，具
    有犯意聯絡、行為分擔，為共同正犯。而被告2人於著手販
    賣前，意圖販賣而持有第三級毒品之低度行為，應為其嗣後
    著手販賣之高度行為吸收，不另論罪。又被告2人販賣前持
    有第三級毒品部分，依內政部警政署刑事警察局109年12月3
    0日刑鑑字第1098037672號鑑定書所載之內容，其驗前純質
    淨重約0.84公克，是無證據證明純質淨重合計5公克以上，
    則其持有第三級毒品之行為，尚無為販賣第三級毒品未遂罪
    所吸收之問題。
　㈢刑之減輕：
　  1.被告2人已著手於販賣第三級毒品罪之實行，惟因喬裝買
      家之警員並無實際買受之真意，事實上不能真正完成買賣
      ，而未生犯罪既遂之結果，其犯罪尚屬未遂，爰依刑法第
      25條第2項規定減輕其刑。　
　　2.依毒品危害防制條例第17條第2 項關於「犯第4 條至第8 
      條之罪於偵查及審判中均自白者，減輕其刑」之規定，旨
      在獎勵犯罪人之悛悔，同時使偵查或審判機關易於發現真
      實，以利毒品查緝，俾收防制毒品危害之效，苟被告於偵
      查及審判中均有自白，即應依法減輕其刑。本案被告2人
      就其所犯販賣第三級毒品未遂之犯行，業經其於偵查及本
      院審理時均自白不諱，業如前述，應依毒品危害防制條例
      第17條第2 項之規定減輕其刑，並依法遞減輕之。
　㈣爰以行為人之責任為基礎，審酌被告2人正值青年，不思以正
    軌獲取財物，更無視政府一再宣誓掃蕩毒品犯罪之決心，且
    毒品戕害施用者身心，如任其氾濫將嚴重腐蝕國民健康及社
    會風氣，吸毒者一旦施用成癮，不僅自戕，更可能為滿足毒
    癮而傾家蕩產，甚至鋌而走險甘犯法紀，偷搶拐騙以換取毒
    品，對社會造成直接、間接危害重大，且其販賣第三級毒品
    咖啡包以牟利，所為足以擴散毒品並增加施用毒品人口，戕
    害購毒者之身心健康，幸未及販賣得逞即為警查獲，足見其
    觀念之偏差，所為誠有不該，惟念被告2人犯後自始坦承犯
    行，復考量其販賣毒品之對象、次數、數量、純度、價金，
    及被告鍾郡肯於警詢中自陳國中畢業之智識程度、家庭經濟
    小康之生活狀況（見偵字卷第27頁）；被告温梓佑於警詢時
    自陳高職畢業之智識程度、家庭經濟小康之生活狀況(見偵
    字卷第37頁)，兼衡渠等犯罪動機、目的、手段、品行、犯
    後態度等一切情狀，分別量處如主文所示之刑，以示懲儆。
  ㈤緩刑之諭知：
　　經查，被告2人於本案犯行前未曾因故意犯罪受有期徒刑以
    上刑之宣告，此有臺灣高等法院被告前案紀錄表在卷可參。
    本院審酌被告鍾郡肯、温梓佑於為本案犯行時分別年僅22歲
    、26歲，並且初犯本罪，而被告2人於犯後尚知坦承犯行，
    堪認被告2人經此偵審程序及刑罰宣告之警告後，均當已知
    所警惕，況被告2人迄今無入監服刑之生命歷程，倘未為緩
    刑宣告，強使其入監，非無可能使其沾染犯罪惡習，致再犯
    風險不減反增，使其固有之社會性劣化，刑罰之惡害性甚為
    顯著，本院因認被告2人所宣告之刑，均以暫不執行為當，
    爰併予宣告緩刑5 年，以勵自新；惟為使被告2人能自本案
    深切記取教訓，並確實督促被告保持善良品行及強化其法治
    之觀念，以贖前愆，自以命其履行一定負擔為宜，爰依刑法
    第74條第2項第4款、第8款之規定，命被告鍾郡肯、温梓佑
    分別自本判決確定之日起6個月內向公庫支付新臺幣15萬元
    及10萬元，並於緩刑期間內均接受法治教育課程5場次；併
    依刑法第93條第1項第2款規定，諭知被告於緩刑期間付保護
    管束，俾予適當追蹤及輔導，以符合緩刑目的。若被告不履
    行此一負擔，且情節重大足認原宣告之緩刑難收其預期效果
    ，而有執行刑罰之必要者，依刑法第75條之1 第1 項第4 款
    之規定，得撤銷其宣告，併此敘明。
三、沒收部分：
　㈠按毒品危害防制條例第2條第2項規定，毒品依其成癮性、濫
　　用性及對社會危害性分為四級，並就製造、運輸、販賣、意
　　圖販賣而持有、以非法方法使人施用、引誘他人施用及轉讓
    不同品項之毒品等行為，分別定其處罰。至施用或持有第三
    、四級毒品，因其可罰性較低，故未設處罰之規定，僅就施
    用或持有第一、二級毒品科以刑罰。惟鑑於第三、四級毒品
    均係管制藥品，特於同條例第11條之1明定無正當理由，不
    得擅自持有；第18條第1項中段復規定查獲之第三、四級毒
    品，無正當理由而擅自持有者，沒入銷燬之。從而，依同條
    例第18條第1項中段應沒入銷燬之毒品，專指查獲施用、持
    有第三、四級毒品而言；倘係查獲製造、運輸、販賣、意圖
    販賣而持有、以非法方法使人施用、引誘他人施用或轉讓第
    三、四級毒品，既屬同條例相關法條明文規定處罰之犯罪行
    為，即非該條項應依行政程序沒入銷燬之範圍。又同條例第
    19條第1項所定「供犯罪所用或因犯罪所得之物」，係指犯
    第4條至第9條、第12條、第13條或第14條第1項、第2項之罪
    所用或所得之物，不包括毒品本身在內，是尚不得援用此項
    規定為第三、四級毒品之沒收依據。又同條例對於查獲之製
    造、運輸、販賣、意圖販賣而持有、以非法方法使人施用、
    引誘他人施用及轉讓第三、四級毒品之沒收，並無特別規定
    ，如其行為已構成犯罪，則該毒品即屬不受法律保護之違禁
    物，應回歸刑法之適用，依刑法第38條第1項第1款之規定沒
    收之（最高法院96年度台上字第728號及98年度台上字第611
    7號判決意旨暨最高法院100年度第3次刑事庭會議決議可資
    參照）。經查，依被告鍾郡肯於本院審理時供稱「審判長問
    ：所以賣出去12,000元，你要先拿回6,000元成本，你再拿3
    ,000元，剩下給温梓佑？答：是」，而被告温梓佑則對被告
    鍾郡肯所述表示沒有意見（見本院卷二第143頁），則扣案
    如附表編號1所示之物，應認均係被告2人欲供販賣之毒品，
    依照上開判決意旨，均核屬違禁物；而盛裝上開毒品之包裝
    袋，以現今所採行之鑑驗方式，其上仍會殘留微量毒品，無
    法將之完全析離，應整體視為查獲之第三級毒品，亦屬違禁
    物，爰均依刑法第38條第1項之規定宣告沒收之；至於鑑驗
    中所費失之毒品，既已滅失，爰不再諭知沒收。　　
　㈡另扣案如附表編號2、3之手機，均係被告鍾郡肯用於與員警
    聯繫本件販賣毒品事宜之物，且係被告鍾郡肯所有，業據被
    告鍾郡肯供承在卷（見本院卷二第138頁至第139頁），且無
    刑法第38條之2第2項所列之情形，爰依毒品危害防制條例第
    19條第1項規定諭知沒收。
　㈢佯裝買家之員警固於交易現場交付12,000 元予被告，惟該筆
    款項業已交還予警方，此有證物認領保管單在卷可查（見偵
    卷第69頁），自不生犯罪所得沒收之問題，自均不得沒收，
    附此敘明。
四、據上論斷，應依刑事訴訟法第299條第1項前段，毒品危害防
    制條例第4條第6項、第3項、第17條第2項、第19條第1項，
    刑法第11條、第28條、第25條第2項、第74條第1項第1款、
    第2項第4款、第8款、第93條第1項第2款、第38條第1項，判
    決如主文。
本案經檢察官施婷婷提起公訴，檢察官劉仲慧到庭執行職務。
中　　華　　民　　國　　111 　年　　3 　　月　　 15 　日
                  刑事第七庭  審判長法　官　陳佳宏
　　　　　　　　　　　　　　　　　　法　官　陳昭仁
　　　　　　　　　　　　　　　　　　法　官　方楷烽

如不服本判決，應於判決送達後20日內，向本院提出上訴狀。

附表：
編號 物品名稱 數量 所有人 備註 1 第三級毒品咖啡包(檢出第三級毒品3,4-亞甲基雙氧苯基乙基胺戊酮（N-Ethylpentylone）) 20包(驗前總毛重104.18公克，驗前總淨重約84.18公克，驗前總純質淨重約0.84公克) 被告鍾郡肯 內政部警政署刑事警察局109年12月30日刑鑑字第1098037672號鑑定書 2 iphone6s 1支 同上 imei： 000000000000000 3 iphone11 1支 同上 imei： 000000000000000 門號： 0000000000